臺灣高等法院臺南分院刑事裁定
111年度毒抗字第145號
抗  告  人  
即  被  告  邱惠玉



上列抗告人即被告因強制戒治案件，不服臺灣臺南地方法院111
年度毒聲字第110號，中華民國111年2月7日裁定（聲請案號：臺
灣臺南地方檢察署110年度毒偵緝字第473號、111年度聲戒字第2
9號），提起抗告，本院裁定如下：
    主  文
抗告駁回。
    理  由
一、原裁定意旨略以：抗告人即被告甲○○前因施用第一級毒品案
    件，經依臺灣臺南地方法院110年度毒聲字第536號刑事裁定
    ，自民國110年12月25日入所執行，嗣經法務部矯正署高雄
    女子戒治所附設觀察勒戒所評分結果，前科紀錄與行為表現
    為35分、臨床評估為26分、社會穩定度為7分，合計68分，
    綜合判斷為「有繼續施用毒品傾向」等情，有臺灣臺南地方
    法院110年度毒聲字第536號刑事裁定、臺灣臺南地方檢察署
    檢察官觀察勒戒處分執行指揮書、法務部矯正署高雄女子戒
    治所附設觀察勒戒所有無繼續施用毒品傾向證明書、有無繼
    續施用毒品傾向評估標準紀錄表等件在卷可憑，足認抗告人
    確實有繼續施用毒品傾向無訛。是本案抗告人經觀察、勒戒
    後，既認定有繼續施用毒品傾向，則聲請人即臺灣臺南地方
    檢察署檢察官聲請裁定將抗告人送至戒治處所施以強制戒治
    ，於法有據，應予准許等語。
二、抗告意旨略以：抗告人並無臺灣臺南地方法院110年度毒聲
    字第536號刑事裁定所載施用第一級毒品海洛因之犯行，抗
    告人當時罹患疾病昏倒住院，醒來時人已在醫院，且抗告人
    固定至分局採尿已達2年以上皆無再施用毒品，又殘疾重症
    無收入，怎可能再施用毒品。為此，不服原裁定提起抗告云
    云。
三、按「犯第10條之罪者，檢察官應聲請法院裁定，或少年法院
    （地方法院少年法庭）應先裁定，令被告或少年入勒戒處所
    觀察、勒戒，其期間不得逾2月」、「觀察、勒戒後，檢察
    官或少年法院（地方法院少年法庭）依據勒戒處所之陳報，
    認受觀察、勒戒人無繼續施用毒品傾向者，應即釋放，並為
    不起訴之處分或不付審理之裁定；認受觀察、勒戒人有繼續
    施用毒品傾向者，檢察官應聲請法院裁定或由少年法院（地
    方法院少年法庭）裁定令入戒治處所強制戒治，其期間為6
    個月以上，至無繼續強制戒治之必要為止。但最長不得逾1
    年」，毒品危害防制條例第20條第1項、第2項分別定有明文
    。
四、經查：
㈠、按有無繼續施用毒品傾向之評估標準，並非完全以受勒戒人
    勒戒後之結果為準，勒戒前之各種情況，仍應作為評估之依
    據。依勒戒處所評分說明手冊規定，係以「前科紀錄與行為
    表現」、「臨床評估」、「社會穩定度」，三項合併計算分
    數，每一大項皆有靜態因子與動態因子。而關於有無繼續施
    用毒品傾向之評估標準，法務部業於110年3月26日以法矯字
    第11006001760號函修正頒布「有無繼續施用毒品傾向評估
    標準紀錄表」、「有無繼續施用毒品傾向評估標準評分說明
    手冊」，上開評分說明手冊載明判定之原則：「受觀察勒戒
    人入所後，經過2週時間的觀察、勒戒，由處所及醫療人員
    依據其各項紀錄、資料及觀察勒戒期間之行為表現，加以評
    分。在勒戒人入所4至6週後，可再做一次評估以做必要之評
    分修正。每一大項皆有靜態因子與動態因子。先以靜態因子
    分數評分，靜態因子分數總分在60分（含）以上為『有繼續
    施用毒品傾向』；60分以下，與動態因子分數相加，如果總
    分在60分（含）以上，為『有繼續施用毒品傾向』」，又評估
    標準紀錄表及說明手冊中「前科紀錄與行為表現」之第1題
    及第3題之計分方式修正如下(餘無修正)：㈠第1項「毒品犯
    罪相關司法紀錄」：計分方式修正為每筆(次)5分，總分上
    限為10分；㈡第3項「其他犯罪相關紀錄」：計分方式修正為
    每筆(次)2分，總分上限為10分。是被告有無「繼續施用毒
    品傾向」，係依具體個案之臨床實務及相關事證等情綜合判
    定，有其相當之專業依據及標準，且涉及專門醫學，又衡酌
    強制戒治之目的，係為協助施用毒品者戒斷毒品之心癮及身
    癮所為之一種保安處分類型，而該評估標準係將與判斷有無
    繼續施用傾向之相關因素加以列舉及量化，適用於每一位受
    觀察、勒戒處分之人，具一致性、普遍性、客觀性，以利執
    法者判定受勒戒人有無繼續施用毒品傾向，倘其評估由形式
    上觀察，無擅斷或濫權等明顯不當情事，法院應予尊重。
㈡、抗告人前因施用第一級毒品案件，經臺灣臺南地方法院以110
    年度毒聲字第536號裁定送勒戒處所觀察、勒戒確定，於110
    年12月25日起執行觀察、勒戒，經執行單位法務部矯正署高
    雄女子戒治所附設觀察勒戒所依前揭新修正之「有無繼續施
    用毒品傾向評估標準紀錄表」、「有無繼續施用毒品傾向評
    估標準評分說明手冊」，對抗告人進行評估，其結果為：⑴
    「前科紀錄與行為表現」部分合計為35分；⑵「臨床評估」
    部分合計為26分；⑶「社會穩定度」部分合計為7分。以上⑴
    至⑶部分之總分合計為68分，經綜合判斷評定為「有繼續施
    用毒品傾向」等情，有法務部矯正署高雄女子戒治所111年1
    月27日以高女戒衛字第11107000110號函暨所附之「有無繼
    續施用毒品傾向證明書」、「有無繼續施用毒品傾向評估標
    準紀錄表」(見110年度毒偵緝字第473號卷第67、69、70頁)
    在卷足憑。而新修正之「有無繼續施用毒品傾向評估標準」
    既係法務部邀集專家學者暨相關機關研商後修正完竣，以因
    應本次毒品危害防制條例之修法意旨，且為一般受觀察勒戒
    處分人均一體適用，並無恣意、濫權情事，本院就此專業判
    斷自應尊重。而且依照評分說明手冊載明判定之原則，上述
    評估係該所相關專業知識經驗人士，於抗告人受觀察、勒戒
    期間，依其本職學識評估抗告人之「前科紀錄與行為表現」
    、「臨床評估」、「社會穩定度」等因子所為之綜合判斷，
    經科學驗證所得之結論，足徵上開證明書及評估標準紀錄表
    ，係綜合個案之臨床實務及具體事證為評分，以判定抗告人
    有繼續施用毒品傾向，自形式上觀察，並無擅斷或濫權等明
    顯不當之情事，自得資為判斷抗告人有無繼續施用毒品傾向
    之證明。是自上開評定之評分結果觀之，已超過法務部所訂
    頒應評估為有繼續施用毒品傾向之分數標準，足認抗告人確
    有繼續施用毒品之傾向，已達應施以強制戒治之標準，自有
    依法施以強制戒治以降低其再次施用毒品之危險性之必要。
㈢、抗告意旨雖以前詞，否認其有臺灣臺南地方法院110年度毒聲
    字第536號刑事裁定所載施用第一級毒品海洛因之犯行云云
    。惟在臺灣臺南地方法院110年度毒聲字第536號聲請裁定將
    抗告人令入勒戒處所觀察、勒戒一案，業已詳敘抗告人於警
    詢曾坦承於驗尿前1星期之108年1月20日在臺南市抗告人友
    人住處曾有施用第一級毒品海洛因之犯行，嗣於偵查及法院
    訊問時則矢口否認有何施用第一級毒品犯行，惟其於108年1
    月27日18時許經警徵得其同意所採集之尿液檢體（編號0000
    000)，送請臺灣檢驗科技股份有限公司檢驗結果，呈海洛因
    進入人體後代謝物嗎啡陽性反應等情，而足認當時居住臺南
    市之抗告人曾於108年1月27日18時許為警採尿時起回溯96小
    時內之某時（不含公權力拘束時間），在臺南市某處以不詳
    方式施用海洛因乙事，堪予認定，暨敘明抗告人固辯稱其當
    時昏倒住院，沒有再施用海洛因，不知為何會有上開檢驗結
    果云云。然查：⑴被告於本件採尿前之108年1月24日倒臥路
    旁，經送至○○○○○○○○○附設醫院(下稱○○醫院）急診住院，迄
    至同年月27日出院期間，其曾數度意識清醒，可與醫護人員
    溝通，活動自如，並曾有不在病房，經醫院以廣播或由駐警
    協尋之情事，有被告○○醫院之急診護理紀錄表（見108訴514
    卷第143-157頁）在卷可按，可見抗告人並非昏迷4天完全喪
    失意識或行動能力。⑵經比對衛生福利部中央健康保險署南
    區業務組108年7月30日健保南費二字第1085021282號函檢附
    之保險對象門診申報紀錄明細表所載（見108訴514卷第104
    頁），可認抗告人於採尿前96小時內，僅於同年1月24日在○
    ○就醫，但抗告人於○○醫院住院期間之用藥或其代謝物均不
    含嗎啡之成分，有○○醫院108年9月24日○○○醫事字第0000000
    000號函送抗告人該段期間用藥紀錄（見108訴514卷第173-1
    75頁）存卷可憑，顯見抗告人尿液中檢出嗎啡陽性反應，並
    非因醫師處方之藥物所致等情，足見抗告人應有於上開採尿
    液送驗前96小時內之某時，施用海洛因甚明，抗告人所辯顯
    不足採信，其施用第一級毒品犯行堪予認定等情，有臺灣臺
    南地方法院110年度毒聲字第536號刑事裁定在卷可參，且抗
    告人於110年5月28日收受該刑事裁定，有臺灣臺南地方法院
    送達證書(見110年度毒聲字第536號卷第55頁)在卷可參，亦
    未依法提起抗告。準此，抗告意旨仍執前詞否認其有施用第
    一級毒品海洛因之犯行，而指摘原裁定不當，並無可採。
五、綜上所述，原審依憑上開法務部矯正署高雄女子戒治所111
    年1月27日以高女戒衛字第11107000110號函暨所附之「有無
    繼續施用毒品傾向證明書」、「有無繼續施用毒品傾向評估
    標準紀錄表」，認抗告人經觀察、勒戒後，仍有繼續施用毒
    品傾向，檢察官之聲請，於法並無不符，依毒品危害防制條
    例第20條第2項規定，裁定抗告人令入戒治處所強制戒治，
    其期間為6個月以上，至無繼續強制戒治之必要為止，但最
    長不得逾1年，經核並無違誤。抗告意旨徒以前詞指摘原裁
    定不當，並無理由，應予駁回。
據上論斷，應依刑事訴訟法第412條，裁定如主文。
中　　華　　民　　國　　111 　年　　2 　　月　　23　　日
                  刑事第四庭    審判長法　官  郭玫利
                                      法　官  曾子珍
                                      法　官  陳金虎
以上正本證明與原本無異。
不得再抗告。
　　　　　　　　　　　　　　　　　　　書記官  蘇文儀　　
中　　華　　民　　國　　111 　年　　2 　　月　　23　　日